臺灣臺北地方法院刑事判決　　　　　　　　　　　　　九十年度易字第一八一五號
　　公　訴　人　臺灣臺北地方法院檢察署檢察官
　　被　　　告　乙○○
　　選任辯護人　白德孚律師
右列被告因詐欺案件，經檢察官提起公訴（九十年度偵字第四七五一號），本院判決
如左：
    主  文
乙○○連續意圖為自己不法之所有，以詐術使人將本人之物交付，處有期徒刑陸月，
如易科罰金以佰元折算壹日。
    事  實
一、乙○○自民國八十七年四月間起至八十七年七月間止陸續為設於宜蘭縣冬山鄉○○村○○路○段五四二號之喜美行墊付款項達新台幣（下同）三百五十七萬元，
    乃於八十七年七月十五日與該行股東甲○○及丁○○結算並約定以其中之借款三
    十萬元轉作投資金額，其明知所投資金額僅為三十萬元，因其為喜美行墊付之上
    開款項未獲清償而亟需現金週轉，竟基於意圖為自己不法所有之概括犯意，於八
    十七年七月底，連續多次佯以其業已投資某廚具公司三百萬元，現欲集資五百萬
    元投資為由，藉以邀集丙○○參與出資，致使丙○○陷於錯誤而同意投資，並先
    後於八十七年八月十四日（起訴書誤載為八十七年七月十四日）及八十七年九月
    三日，前往位於台北市○○路○段四０一號之聯邦商業銀行台北仁愛分行，以其
    妻許吉姒之名義各匯入一百萬元至不知情之邱明玉（即乙○○之妻，另經台灣台
    北地方法院檢察署九十年度偵字第四七五一號為不起訴處分確定）所開立之台北
    區中小企業銀行宜蘭分行帳號為0000000000000號之帳戶，詎乙○○於收受上開款項後竟未用以投資而將之供作己用。嗣因丙○○屢次要求乙○○
    提出投資證明或辦理退股事宜均無所獲，乃於八十八年十月間交付以喜美行為發
    票人，受款人為邱明玉，票面金額計為二百四十萬元，且未填具發票日期之支票
    四紙以為搪塞，丙○○始知受騙。
二、案經被害人丙○○、許吉姒訴由台北市政府警察局文山第二分局報請台灣台北地
    方法院檢察署檢察官偵查起訴。
    理  由
一、訊據被告乙○○固不否認有於上開時地以投資廚具公司為由邀約告訴人丙○○出
    資並收受上開二筆匯款之事實，惟矢口否認有何詐欺之犯行，辯稱：其確將告訴
    人丙○○所匯款項投資於喜美行，並無詐欺之情事云云。經查，右揭犯罪事實，
    業據告訴人丙○○於偵審中指訴綦詳，並有匯款單及支票影本各二紙附卷可稽，
    且有台北國際商業銀行宜蘭分行九十年十一月二十八日北商銀宜蘭（０九０）字
    第００二六八號函及所檢附之客戶歷史資料查詢明細表在卷可參。次查，被告乙○○自八十七年四月間起至八十七年七月間止陸續為喜美行墊付款項達三百五十
    七萬元等情，業經其供明在卷，復經證人丁○○及甲○○分別於偵審中證述在卷
    ，且有被告乙○○所提出之往來帳明細一份在卷可按；而被告乙○○於八十七年
    七月十五日以上開代墊款項之三十萬元轉作投資喜美行之用乙情，亦經其自承在
    卷，復為證人丁○○及甲○○於本院審理中證述無訛，且有被告乙○○及證人丁○○、甲○○三人所簽立之八十七年七月一日之喜美行資產負債表一紙在卷可按
    ，並有被告乙○○所提出之八十七年七月一日之轉帳傳票一紙附卷可參，足見被
    告乙○○於製作八十七年七月一日之資產負債表時確曾以墊付款項之三十萬元供
    作投資款無訛。又被告乙○○所稱迄至八十七年八月三十一日始確定以其代墊款
    項中之三百萬元轉作投資喜美行之用等情，雖經證人甲○○於偵審中證稱：被告
    乙○○除八十七年七月一日之資產負債表內所列三十萬元外，尚有出資二百七十
    萬元等語在卷，然證人甲○○於本院九十一年一月二十四日調查中另證稱：「（
    問：被告三百萬元現金何時帶入公司？）錢到八十七年八月中之前他就把三百萬
    元資金帶進來。」等語，參諸被告乙○○自承迄至八十七年七月間即已代墊款項
    達三百餘萬元等情，自難遽以認定被告乙○○迄至八十七年八月三十一日確已將
    墊付款項三百萬元轉作投資款項；又依被告乙○○所提出之由其委託會計師事務
    所所製作之八十七年八月三十一日之喜美行資產負債表觀之，其中有關資本部分
    所記載之金額為六十萬元，核與八十七年七月一日資產負債表內所載之投資金額
    相同，而被告乙○○於本院九十一年一月二十四日調查中供稱：自八十七年八月
    一日後即未再製作資產負債表，且未就二百七十萬元之投資金額製作轉帳傳票等
    語，徵諸被告乙○○自承管理喜美行之帳目至八十七年八月三十一日等情，亦難
    逕以認定被告乙○○迄至八十七年八月三十一日確曾於喜美行投資三百萬元。又
    被告乙○○雖於八十八年十月間以喜美行為發票人，票面金額計為二百四十萬元
    之支票四紙交付告訴人丙○○供作投資憑證，並於本院九十一年一月二十四日調
    查中供稱：該支票係於八十七年八月三十一日即已開立，其上資料均由其填寫等
    語，然依該支票所記載之內容，受款人均為被告乙○○之妻邱明玉，且其上所載
    票面總金額顯逾告訴人丙○○之投資金額二百萬元，而告訴人丙○○於八十七年
    八月十四日即已匯入投資款一百萬元，徵諸被告乙○○自承係以該四紙支票交付
    告訴人丙○○供作投資證明等情，尚難僅以該四紙支票逕認被告乙○○確將告訴
    人丙○○所交付之款項投資喜美行。又被告乙○○以集資五百萬元投資廚具公司
    為由邀集告訴人丙○○出資乙節，業經告訴人丙○○於偵審中指訴在卷，且為被
    告乙○○所不否認，而證人甲○○及丁○○於本院九十一年一月二十四日調查中
    均證稱：被告乙○○於八十七年七月一日製作資產負債表之後尚需集資四百四十
    萬元等語，足見告訴人丙○○所稱集資五百萬元之事，應非虛言；又被告乙○○
    於九十年五月二日偵查中供稱：事前並未告知股東其所投資款項內含有告訴人丙○○之出資等語，徵諸證人甲○○於九十年六月十三日偵查及本院九十一年一月
    二十四日調查中均證稱：被告乙○○除原投資之三百萬元外並無帶進其他資金等
    語，足見被告乙○○確未將告訴人丙○○所交付之款項供作投資喜美行之用，是
    被告乙○○上開所辯，均屬事後卸責之詞，不足採信。又查，被告乙○○於九十
    年五月二日偵查中供稱：「（問：這兩筆錢你是何時交給丁○○？）我之前投資
    的就超過三百萬元，所以到了丙○○匯給我二百萬後，我就把他投資的兩百萬元
    抵我之前所投資的部分。」等語，參諸被告乙○○於九十年二月十六日之答辯狀
    自承係為現金需求而邀集告訴人丙○○出資等情，足見被告乙○○自始即無將告
    訴人丙○○所交付之款項供作投資喜美行之意，其不法所有之意圖甚明。本件事
    證明確，被告犯行洵堪認定，應予依法論科。
二、核被告乙○○所為，係犯刑法第三百三十九條第一項之詐欺取財罪。又其前後二
    次詐欺犯行，時間緊接，方法相同，觸犯構成要件相同之罪，顯係基於概括犯意
    而為之，應依連續犯之規定論以一罪，並依法加重其刑。爰審酌被告未曾受有期
    徒刑以上刑之宣告，此有台灣高等法院檢察署刑案紀錄簡覆表一份在卷可稽，其
    佯以投資廚具公司為由向告訴人詐騙借款，復於犯後一再狡詞卸責，毫無悔意，
    然迄今尚未清償告訴人全數金額，及其品行、犯罪動機、目的、手段、生活狀況
    、智識程度、被害人受詐欺之金額及犯罪所生之損害等一切情狀，量處如主文所
    示之刑，並諭知易科金之折算標準。
據上論斷，應依刑事訴訟法第二百九十九條第一項前段，刑法第五十六條、第三百三
十九條第一項、第四十一條第一項，罰金罰鍰提高標準條例第一條前段、第二條，判
決如主文。
本案經檢察官戊○○到庭執行職務。
中    華    民    國  九十一        年      四      月        四    日
                                      臺灣臺北地方法院刑事第九庭
                                            法  官  黃雅君
右正本證明與原本無異。
如不服本判決，應於判決送達後十日內向本院提出上訴狀(應抄附繕本)。告訴人
或被害人如對於本判決不服者，應具備理由請求檢察官上訴，其上訴期間之計算
係以檢察官收受判決正本之日期為準。
                                            書記官  陳怡如
中    華    民    國      九十一        年      四      月    二十四    日
附錄本案論罪科刑法條：
刑法第三百三十九條
一意圖為自己或第三人不法之所有，以詐術使人將本人或第三人之物交付者，處五年
  以下有期徒刑、拘役或科或併科一千元以下罰金。
二以前項方法得財產上不法之利益或使第三人得之者亦同。
三前二項之未遂犯罰之。
